臺灣高等法院民事裁定　　　　　　　　 100年度非抗字第57號
再　抗告人　日盛國際商業銀行股份有限公司
法定代理人　楊智光
代　理　人　江志光
　　　　　　劉千綺
相　對　人　荷商柯企第三資產管理股份有限公司台灣分公司
法定代理人　盧　森Lo Sa.
上列當事人間票款執行事件，對於中華民國100年2月11日臺灣臺
北地方法院100年度抗字第17號所為裁定提起再抗告，本院裁定
如下：
          主  文
原裁定廢棄，應由臺灣臺北地方法院更為裁定。
          理  由
一、按對於抗告法院之裁定再為抗告，僅得以其適用法規顯有錯
    誤為理由，非訟事件法第45條第3項定有明文。又按所謂適
    用法規顯有錯誤，係指確定裁判違背法規或現存判例解釋者
    ，或抗告法院所為之裁定，就其取捨證據自行確定之事實，
    適用法規所持法律上判斷顯有錯誤而言。
二、再抗告人抗告意旨略以：再抗告人執有相對人於民國(下同)
    94年8月30日簽發內載金額新台幣(下同)20億元、付款地在
    臺北市、利息未約定、免除作成拒絕證書、到期日未載之本
    票一紙(下簡稱系爭本票)。惟系爭本票之3年時效是否完成
    ，是否具有時效中斷之事由，已牽涉實體法上之爭執，非訟
    程序無從加以審究，應由相對人另行提起訴訟；又本件發票
    人(即相對人)已授權執票人(即再抗告人)填載到期日，且本
    件再抗告人於原法院亦提出授權書以為證，則其票據上權利
    之消滅時效，即非當然自發票日起算，而得認為至本件聲請
    時效已屆滿。即使執票人主張獲有授權非實在，其填載內容
    係屬虛偽者，亦屬票據債務人應另訴請求救濟之問題，並非
    本票裁定准予強制執行之非訟程序所能審究。從而本件即使
    形式上觀察，其本票票據債權亦非當然得認為已罹於消滅時
    效，是相對人之時效抗辯應為無理由，對此，原抗告法院於
    本件非訟程序審究相對人所為之時效抗辯，而廢棄臺灣臺北
    地方法院(下簡稱臺北地院)99年度司票字第13022號民事裁
    定，於法實有違誤，應予廢棄等語。
三、相對人陳述意件略以：依最高法院94年台抗字第308號裁定
    之意旨，其時效抗辯亦可為法院就本票裁定為形式審查之一
    環，況系爭本票已逾時效誠屬明確，若不撤銷該本票裁定，
    而令相對人另提起訴訟主張，將徒增訟累，反而有違非訟程
    序追求程序利益之目的，是原裁定廢棄系爭本票裁定應屬適
    法，再抗告人之再抗告無理由云云置辯。
四、經查：
  (一)原法院廢棄系爭本票裁定，駁回再抗告人之聲請，無非以最
    高法院57年度台抗字第76號判例意旨為據，並以：系爭本票
    之外觀即可知再抗告人之請求權行使已逾3年時效，且再抗
    告人就此為時效抗辯，亦未為任何有時效中斷事由之具體主
    張，經形式審查結果，自無從認定再抗告人於97年8月30日
    系爭本票時效完成前，有何行使請求權以中斷時效之事實，
    從而抗告人所為時效完成之抗辯，即屬有據等語，為其判斷
    基礎。
  (二)惟按本票執票人，依票據法第123條規定，聲請法院裁定許
    可對發票人強制執行，係屬非訟事件，此項聲請之裁定，及
    抗告法院之裁定，僅依非訟事件程序，以審查強制執行許可
    與否，並無確定實體上法律關係存否之效力，如發票人就票
    據債務之存否有爭執時，應由發票人提起確認之訴，以資解
    決(最高法院57年台抗字第76號判例意旨參照)。參照其理由
    論述「如發票人就票據關係有爭執時，除從『票據外觀即得
    解決』外，仍應由發票人提起確認之訴，以資解決」及該事
    件之具體事實以觀，在本票執票人持本票聲請法院裁定後強
    制執行之非訟程序中，發票人抗辯票款請求權時效已完成之
    情形，如從本票「外觀即足以認定有此事實存在」，且「執
    票人無爭執」時，法院非不得就此時效抗辯加以審認。惟若
    執票人有爭執，即為實體法律關係之爭執，已非非訟事件程
    序所得審究之事由，仍應由發票人提起確認之訴，以資解決
    ，庶合於非訟事件之形式審查原則。
  (三)經查，本件再抗告人以相對人為系爭本票之發票人，依票據
    法第123條規定，聲請法院裁定許可對相對人強制執行，對
    此相對人固主張系爭本票已罹於時效等語置辯，惟再抗告人
    復具狀否認罹於時效，主張發票人有授權其填載到期日等語
    ，則揆諸前開說明，本件是否符合「票據外觀即得知已罹於
    時效，且未據執票人爭執」等情，均未據原法院說明，是否
    能逕認從外觀即足認定系爭本票已罹於時效，即非無疑。原
    裁定未及見此，亦在未經再抗告人陳述意見下，遽認再抗告
    人就系爭本票之票款請求權已罹於時效而消滅，而將臺北地
    院准許本票強制執行之裁定廢棄，駁回再抗告人之聲請，揆
    諸首開規定及說明，其適用法規顯有違誤。再抗告意旨指摘
    原裁定不當，求予廢棄，非無理由，爰將原裁定廢棄，發回
    原法院另為妥適之處理。
五、據上論結，本件再抗告為有理由。依非訟事件法第46條、民
    事訴訟法第492條，裁定如主文。
中    華    民    國   100    年    5     月    5     日
                    民事第五庭
                        審判長法  官  李錦美
                              法  官  陳博享
                              法  官  黃雯惠
正本係照原本作成。
不得抗告。
中    華    民    國   100    年    5     月    5     日
                              書記官  秦慧榮